臺灣臺南地方法院民事裁定
110年度消債更字第191號
聲  請  人
即債務人    謝明益  
代  理  人  洪銘憲律師（財團法人法律扶助基金會律師）    
上列債務人因消費者債務清理事件聲請更生，本院裁定如下：
    主  文
債務人謝明益自民國一一一年六月九日下午四時起開始更生程序
，並命司法事務官進行本件更生程序。
    理  由
一、按債務人不能清償債務或有不能清償之虞者，得依本條例所
    定更生程序，清理其債務；債務人無擔保或無優先權之本金
    及利息債務總額未逾新臺幣（下同）1,200萬元者，於法院
    裁定開始清算程序或宣告破產前，得向法院聲請更生；債務
    人對於金融機構負債務者，在聲請更生或清算前，應向最大
    債權金融機構請求協商債務清償方案，或向其住、居所地之
    法院或鄉、鎮、市、區調解委員會聲請債務清理之調解；法
    院開始更生程序之裁定，應載明其年、月、日、時，並即時
    發生效力。前項裁定不得抗告，並應公告之；法院裁定開始
    更生或清算程序後，得命司法事務官進行更生或清算程序。
    消費者債務清理條例（下稱消債條例）第3條、第42條第1項
    、第151條第1項、第45條、第16條第1項前段分別定有明文
    。　　
二、聲請意旨略以：聲請人積欠如附表所示之債權人無擔保無優
    先權債務共計新臺幣（下同）845,000元。聲請人於民國110
    年2月9日聲請消債條例前置調解(110年度南司消債調字第98
    號)，最大債權金融機構渣打國際商業銀行提出144期、利率
    10%、每期還款8,945元之清償方案，聲請人無法負擔，故調
    解不成立。聲請人現於益裕螺絲工業有限公司任職，每月薪
    資收入約25,000元，無領取社會補助。聲請人每月平均支出
    13,000‬元，名下財產僅臺灣土地銀行臺南分行存款餘額25
    元、兆豐國際商業銀行臺南分行存款餘額31元、彰化銀行南
    臺南分行存款餘額15元、臺南西門路郵局存款餘額73元、機
    車兩輛（分別為109年1月間、96年6月間出廠），無其他財
    產，除個人生活必要支出外，尚需每月支付母親扶養費3,00
    0元，實無力清償債務。是衡以債務人之財產、勞力及信用
    綜合判斷，就已屆清償期之債務，顯已陷於全盤繼續不能清
    償之客觀情狀，而有不能清償債務之虞情事。聲請人係一般
    消費者，未從事營業，且未經法院裁定開始清算程序或宣告
    破產。爰依消債條例之規定，提出本件更生之聲請等語。
三、本院之判斷：
(一)聲請人主張其為一般消費者，5年內未從事營業活動，積欠
    如附表所示之債權人無擔保無優先權債務共計845,000元等
    情，業據其提出債權人清冊、財團法人金融聯合徵信中心當
    事人綜合信用報告-債務清理條例前置協商專用債權人清冊
    為證（南司消債調第98號卷第21、25-30頁、消債更字第96
    號卷第8頁、消債更字第191號卷第21、99-104頁）。且有如
    附表所示之債權人陳報狀在卷可稽，是聲請人積欠之無擔保
    無優先債權金額應為845,374元。故聲請人為一般消費者，
    現積欠無擔保或無優先權之本金及利息債務總額未逾12,000
    ,000元，堪可認定。聲請人在本件更生聲請前，於110年2月
    9日依消債條例第151條第1項規定向本院聲請債務前置協商
    ，最大債權金融機構渣打國際商業銀行提出144期、利率10%
    、每期還款8,945元之清償方案，聲請人無法負擔上開清償
    方案，雙方調解不成立，本院於110年3月16日發給聲請人調
    解不成立證明書等情，亦據聲請人提出110年度南司消債調
    字第98號調解不成立證明書為證（消債更字第96號卷第11頁
    、消債更字第191號卷第25頁），並經本院調閱前揭卷宗核
    之相符。是聲請人提起本件更生聲請前，已踐行前置調解程
    序而調解不成立之事實，亦可認定。
(二)聲請人主張其於益裕螺絲工業有限公司任職，每月薪資收入
    約25,000元，無領取社會補助等情，業據其提出108、109年
    度綜合所得稅各類所得資料清單、中央健康保險署南區業務
    組保險對象加保記錄明細表、勞工保險被保險人投保資料表
    為證（南司消債調字第98號卷第31頁、消債更字第191號卷
    第105-119頁）。且本院調閱聲請人之勞保與就保資料、稅
    務電子閘門財產所得調件明細（消債更字第96號卷第20-35
    頁），核與聲請人主張相符，是應以每月平均薪資25,000元
    認定為聲請人固定收入。聲請人主張其名下財產僅臺灣土地
    銀行臺南分行存款餘額25元、兆豐國際商業銀行臺南分行存
    款餘額31元、彰化銀行南臺南分行存款餘額15元、臺南西門
    路郵局存款餘額73元、機車兩輛（分別為109年1月間、96年
    6月間出廠），無其他財產，此有聲請人提出之債務人清冊
    、全國財產總歸戶財產查詢清單、臺灣土地銀行臺南分行存
    摺、兆豐國際商業銀行臺南分行存摺、彰化銀行南臺南分行
    存摺、臺南西門路郵局存摺、機車行照在卷可憑（南司消債
    調字第98號卷第23、33頁、消債更字第96號卷第10頁、消債
    更字第191號卷第23、85-97、121頁）。基此，聲請人目前
    償債能力應以其每月薪資收入25,000元為據。　
(三)按債務人必要生活費用，以最近一年衛生福利部或直轄市政
    府所公告當地區每人每月最低生活費一點二倍定之，消債條
    例第64條之2第1項定有明文。債務人聲請更生或清算時所提
    財產及收入狀況說明書，其表明每月必要支出之數額，與消
    債條例第64條之2第1項、第2項規定之認定標準相符者，毋
    庸記載原因、種類及提出證明文件，亦為消債條例施行細則
    第21之1條第3項所明定。參酌聲請人居住地即臺南市政府公
    告111年度臺南市低收入戶最低生活費用每人每月為14,230
    元，該生活費標準係按照政府最近1年平均每人消費支出（
    包括食品費、衣著鞋襪費、房租水電費、家居管理費、醫療
    保健費、交通通訊費、娛樂教育費及雜項支出）百分之60訂
    定，故消債條例之債務人每月生活費標準自堪以上開每人每
    月最低生活費1.2倍即17,076元計之（計算式：14,230元 ×1
    .2＝17,076元，元以下四捨五入）。聲請人陳報其個人每月
    生活必要費用約13,000元（包含每月餐費7,000‬元、醫療費
    500‬元、油資3,500‬元、水電瓦斯電信費2,000‬元），該金
    額未逾越前開每月生活費標準，應認聲請人主張其每月個人
    生活必要支出為13,000元，尚屬合理。
(四)再按受扶養者之必要生活費用，準用第1項規定計算基準數
    額，並依債務人依法應負擔扶養義務之比例認定之，消債條
    例第64條之2第2項定有明文。又債務人就前項第3款必要支
    出所表明之數額，與第64條之2第1項、第2項規定之必要生
    活費用數額相符者，毋庸記載其原因、種類及提出證明文件
    ，消債條例第43條第7項前段定有明文。查聲請人主張每月
    支給付其母親扶養費3,000元，其母親領有身心障礙證明，
    並每月領取身心障礙補助5,000元，無工作能力，扶養義務
    人三人等情，此有聲請人提出戶籍謄本、身心障礙證明、臺
    南西門路郵局存摺可稽（消債更字第191號卷第123-129頁）
    ；聲請人之母親於40年11月12日出生，70歲有餘，已逾強制
    退休年齡，且有極重度之身心障礙，每月領取身心障礙補助
    5,065元，應認有受聲請人與其他扶養義務人共同扶養之必
    要，且其生活費標準，依前開規定，應以臺南市政府公告之
    111年度臺南市每人每月最低生活費用14,230元之1.2倍即17
    ,076元為限，並依法由聲請人與其他扶養義務人共同負擔。
    依此計算之結果，聲請人每月扶養母親之扶養費用應以4,00
    4元【計算式：（17,076元－5,065元）×1/3＝4,004元，元以
    下四捨五入】為上限。是聲請人主張支付母親扶養費用每月
    3,000元，未逾上開計算之金額，核屬適當，應堪採信。
(五)準此，聲請人目前每月薪資25,000元，扣除其每月生活必要
    費用13,000元及母親扶養費3,000元後，餘額9,000‬元，而
    如附表所示之債務總額為845,374元，縱債權人同意不再計
    息，以債務人上開清償能力元計之，所需還款期間約93.93
    個月【計算式：845,374元÷9,000‬元＝93.93，小數點第二位
    以下四捨五入】，已超過消費者債務清理條例第53條所定之
    6年清償期。依此，衡量聲請人之經濟及債務狀況，確已達
    有不能清償之虞程度，而有更生之原因，及藉助更生制度調
    整其與債權人間之權利義務關係而重建其經濟生活之必要。
四、綜上，依債務人之收入財產及必要生活支出之情形，已達有
    不能清償之虞程度；債務人係一般消費者，未曾從事營業，
    其無擔保或無優先權之本金及利息債務總額未逾12,000,000
    元，亦曾踐行前置調解程序而調解不成立，復未經法院裁定
    開始清算程序或宣告破產，又無消債條例第6條第3項、第8
    條或第46條各款所定應駁回更生聲請之事由存在，債務人聲
    請本件更生，應予准許，爰裁定如主文所示。
中    華    民    國    111    年    6    月    9    日
                  民事第一庭    法  官　盧亨龍
以上正本係照原本作成。
本裁定不得抗告。
本裁定已於民國111年6月9日下午4時公告。
中　　華　　民　　國　　111 　年　　6 　　月　　9 　　日
                               書記官  謝婷婷　　　　　　　　　
附表：債權人清冊(幣別均為新臺幣，年份均為民國)
編號 債權人 陳報債權額 備註   1 彰化商業銀行股份有限公司 截至110年9月11日止，債權總金額為66,872元 ⒈110年度消債更字第191號卷第131-146頁 ⒉勞工紓困貸款   2 渣打國際商業銀行股份有限公司 債權總金額為495,000元 債權人未陳報，故依據財團法人金融聯合徵信中心當事人綜合信用報告-債務清理條例前置協商專用債權人清冊所載金額，見110年度消債更字第191號卷第103頁   3 凱基商業銀行股份有限公司 截至110年7月13日止，債權總金額為283,502元 110年度消債更字第191號卷第45-82頁  合計 無擔保無優先債權： 845,374元。